臺灣臺北地方法院民事判決　　　　　　　　　　　　九十三年度訴字第二五九七號
　　原　　　告　乙○○
　　訴訟代理人　張國雄　律師
　　被　　　告　保證責任高雄市第三信用合作社
　　法定代理人　甲○○
　　訴訟代理人　丙○○
右當事人債務人異議之訴間事件，本院於九十三年六月二十四日言詞辯論終結，判決
如下：
    主    文
被告就高雄地方法院七十八年度執字第七三七五號給付票款事件之債權憑證，即發文
字號七十八高隴民強七十八執七三七五字第二四○二二號之債權憑證，不得對原告為
強制執行。
本院九十三年度執字第一五一一二號給付票款執行事件，對原告之強制執行程序應予
撤銷。
訴訟費用由被告負擔。
    事    實
甲、原告方面：
一、聲明：如主文第一項、第二項所示。
二、陳述：
（一）被告於民國九十三年四月二十六日檢具臺灣高雄地方法院七十八年度執字第七
      三七五號給付票款執行事件之債權憑證，即發文字號七十八高隴民強七十八執
      七三七五字第二四○二二號、債權金額本金二百萬元之債權憑證，向臺灣臺北
      地方法院民事執行處聲請強制執行，經該處於同月二十九日囑託臺北市松山地
      政事務所將原告名下之臺北市○○○路○段八十巷十五弄五號四樓房、地辦理
      查封登記，並於同年五月十八日實施查封，現仍繼續執行中。
（二）惟本件被告於六十六年即以高雄地方法院六十六年度訴字第一五七一號民事判
      決為執行名義，聲請同院之民事執行處六十六年執字第三○七六號給付票款執
      行事件強制執行，因執行結果未受償，該法院於六十六年十月四日發出債權憑
      證，被告於同年十月七日收到該債權憑證，該執行名義因該次強制執行而中斷
      及重行起算時效，應至七十一年十月七日即滿五年，被告之給付票款請求權至
      同年月八日止，即因五年間不行使而消滅，然被告卻於七十八年九月持六十六
      年執字第三○九七號債權憑證聲請強制執行，聲請更換為七十八年執字第七三
      七五號債權憑證，則七十八年之債權憑證，既已於七十一年十月七日罹於時效
      ，其請求權亦於同日消滅，自不可作為強制執行之依據，雖原告嗣於七十八年
      、八十二年、八十七年、九十二年及九十三年再持由原執行名義所核發或換發
      之債權憑證聲請執行，但皆係在其請求權之消滅時效已完成後所為，均不生時
      效中斷或中斷事由終止重行起算時效之問題，即其請求權已於原執行名義成立
      後罹於五年時效而消滅，不因被告於七十八年後，一再聲請執行而受影響，是
      被告據七十八年第三七三五號債權憑證聲請強制執行，原告自得因有消滅債權
      人請求事由發生之情形，請求法院判決被告不得以七十八年執字第三七三五號
      債權憑證強制執行，並應撤銷已實施之執行程序。
（三）又被告曾以七十八年執字第七三七五號債權憑證於八十二年六月聲請執行，於
      同年七月六日經執行書記官在債權憑證註記執行無效果後，被告遲至八十七年
      八月四日方再持該憑證聲請執行，其間亦已逾五年未行使請求權，是縱被告請
      求權未於七十一年十月八日消滅時效，被告之請求權亦於八十七年七月七日，
      因時效完成而消滅。
三、證據：提出債權憑證二紙、囑託查封登記書一紙、強制執行聲請狀節本三紙、最
    高法院判決二件、強制執行法修正部分條文一件、張登科著強制執行法節本（以
    上均影本）等件為證。
乙、被告方面：
一、聲明：原告之訴駁回。
二、陳述：
（一）民法第一百二十九條之時效中斷規定，旨在消滅時效期間進行中，由於有不宜
      進行的事實發生，致已進行的期間歸於無效，並自事由終結時重新起算。本件
      原告乙○○為訴外人李昭男之妻，二人於五十六年一月六日結婚，於六十五年
      五月十四日購置系爭房地，雖登記為乙○○名義所有，但依當時民法第一○一
      七條第二項之規定，仍為李昭男所有，故當時強制執行時，係由李昭男提起第
      三人異議之訴，被告於六十七年八月十一日敗訴確定，而依八十五年九月二十
      五日增訂民法親屬編施行法第六條之一規定，原告未將系爭不動產更名，則原
      告為所有權人，時效應由本件事由終結時重新起算，重新起算日自八十六年九
      月二十六日起，被告於八十七年八月五日、九十二年三月十八日將債權憑證續
      為強制執行，已中斷時效，債權憑證並未消滅時效。
三、證據：提出最高法院判決一件、債權憑證一件、六法全書節本二紙（以上均影本
    ）等件為證。
    理  由
一、本件原告起訴主張被告據以為聲請強制執行之七十八年度執字第七三七五號給付
    票款事件之債權憑證，即發文字號七十八高隴民強七十八執七三七五字第二四○
    二二號之債權憑證，已罹於五年之時效，有得對抗被告之事由存在，被告仍執已
    罹於時效消滅之債權憑證聲請對原告之不動產為強制執行程序，並無理由，為此
    訴請被告不得據此強制執行並撤銷強制執行程序等語；被告則以系爭強制執行程
    序所依據之債權憑證並未罹於時效，原告之主張並無理由云云置辯。
二、經查，本件被告據以聲請強制執行程序者，乃高雄地方法院七十八年度執字第七
    三七五號給付票款之債權憑證，此部份事實業據原告提出債權憑證附卷可考，而
    該債權憑證乃更換原同院六十六年十月四日債權憑證而來，被告於同年十月七日
    收受該債權憑證一節，亦有該債權憑證在卷可徵，復為兩造所不爭執。是被告原
    所以得強制執行係基於高雄地方法院六十六年訴字第一五七一號民事判決。嗣因
    被告聲請強制執行經執行結果並未受償，故執行法院經聲請於六十六年十月四日
    發給被告債權憑證。而以上開日期計算時效完成之日期，應於上開日期加計五年
    ，其確定日期為七十一年十月四日，依此計算，該事件之原告即本件被告保證責
    任高雄市第三信用合作社應於七十一年十月四日前對該事件之被告即本件原告，
    提出給付之請求或主張，否則即罹於時效。被告雖抗辯因親屬法增訂第六條之一
    ，是其請求權並未罹於時效云云，惟查，本件被告遲至七十八年九月七日始向該
    院民事執行處聲請強制執行，此有原告提出之債權憑證上所蓋收文戳可稽，是本
    件被告顯然在消滅時效完成遲誤六年後，始向本件原告請求，依民法第一百二十
    五條規定，已經罹於時效，其請求權已經消滅，不因八十五年九月二十五日親屬
    施行法增定而使已罹於時效之請求權而重行起算。況被告於同年九月十九日換發
    之債權憑證復承自已罹於消滅時效之債權憑證，自不得作為聲請強制執行之名義
    ，對原告為強制執行。本院九十三年度執字第一五一一二號強制執行事件之強制
    執行程序既係本於上揭債權憑證而來，其請求權已因罹於時效而消滅，原告據此
    主張被告不得對原告強制執行並請求撤銷本院上開強制執行程序，自非無據，應
    予准許。
三、結論：原告之訴為有理由，依民事訴訟法第七十八條，判決如主文。
中　　　華　　　民　　　國　　九十三　　年　　　七　　　月　　  十六　　日
                                    民事第二庭法  官  汪漢卿
正本係照原本作成
如對本判決上訴，須於判決送達後廿日內向本院提出上訴狀
中　　　華　　　民　　　國　　九十三　　年　　　七　　　月　　  十六　　日
                                              書記官  許婉如
